【裁判字號】    89,上訴,3355
【裁判日期】    890815
【裁判案由】    偽造文書
【裁判全文】
臺灣高等法院刑事判決                          八十九年度上訴字第三三五五號
    上  訴  人  臺灣基隆地方法院檢察署檢察官
    被      告  甲○○
右上訴人因被告偽造文書案件，不服臺灣基隆地方法院八十九年度訴字第五０一號，
中華民國八十九年八月十五日第一審判決（起訴案號：臺灣基隆地方法院檢察署八十
九年度偵字第六五七號）提起上訴，本院判決如左：
    主      文
上訴駁回。
    事      實
一、甲○○與林桂桃為同居之男女朋友，因按摩而與眼盲之按摩師乙○○認識。民國
    八十八年五月間，施、林二人一同出面向乙○○借得新台幣（下同）十五萬元後
    延未償還，乙○○乃要求施、林二人簽發票據以擔保借款之清償。林女因而持發
    票人為長本工程企業有限公司（負責人為張志國），付款人為花蓮區中小企業銀
    行中和分行、發票日八十八年十一月十日、票號ＨＤ0000000號面額十五
    萬元之支票一紙交付甲○○，稱係張志國為抵償債務而得。甲○○取得該支票後
    ，於八十八年八月間某日，在位於基隆市廟口附近乙○○之不詳姓名友人住處，
    應乙○○之要求背書，竟利用乙○○眼盲而於前揭支票背面上偽造「王義吉」之
    署押為背書行為，並交付乙○○而行使之，以擔保票款之履行責任，足生損害於
    「王義吉」。
二、案經乙○○訴由台灣基隆地方法院檢察署檢察官偵查起訴。
    理      由
一、右揭事實，業據被告甲○○於偵審中坦承偽造背書之犯行不諱，核與被害人乙○
    ○指訴情節相符，並有支票正反面影本附卷可稽。至於被告於偵查中所辯係遭乙
    ○○遣人強押方為背書云云，非惟乙○○否認在卷，被告於原審審理中亦自承，
    他（指乙○○）沒有押，但叫伊一定要簽，他說你簽你簽，並未打伊，亦未恐嚇
    等語，是被告上開背書並非遭人脅迫所為甚明，又被告在本院審理時辯稱票款非
    伊所欠云云，惟欠款之事實與其上開偽造背書之犯行成立不生影響，被告執此置
    辯，亦不足取。綜上各情，本件事證明確，被告犯行堪以認定。
二、按支票上之背書，在票據法上係表示對支票負擔保責任之意思，為法律規定之文
    書（最高法院七十年台上字第二一六號判例參照）。查被告於右揭時地，偽造「
    王義吉」名義之背書於上開支票，並持交乙○○而行使，足生損害於他人，核其
    所為，係犯刑法第二百十六條、第二百十條行使偽造私文書罪。其偽造署押為偽
    造私文書之部分行為，偽造之低度行為復為行使之高度行為所吸收，均不另論罪
    。
三、原審因以被告罪證明確，適用刑法第二百十六條、第二百十條、第七十四條第一
    款、第二百十九條之規定，併審酌被告之品行、素行、智識程度等一切情狀，量
    處有期徒刑六月，並以被告未經有期徒刑以上刑之宣告，經此教訓，信無再犯之
    虞而併諭知緩刑三年，併說明右揭支票上偽造之「王義吉」署押，依法宣告沒收
    。認事用法，經核並無不合，量刑亦稱妥適。檢察官循被害人之請求上訴，指摘
    原審諭知緩刑有所不當，應予撤銷。惟查，被告前未曾受有期徒刑之宣告，有台
    灣基隆地方法院檢察署刑案資料查註紀錄表、原審及本院被告全國前案紀錄表存
    卷可參，且查被告業與被害人乙○○調解賠償被害人所受損失，有被告提出之基
    隆市仁愛區調解委員會調解筆錄可參，經此起訴審判，應益知戒慎，而無再犯之
    虞，原審併以宣告緩刑，並無不合，檢察官上訴既無理由，應予駁回。
據上論斷，應依刑事訴訟法第三百六十八條，判決如主文。
本案經檢察官林占青到庭執行職務。
中      華      民      國    八十九    年      十      月    三十一    日
                              臺灣高等法院刑事第九庭
                                  審判長法  官  李  文  成
                                        法  官  官  有  明
                                        法  官  何  菁  莪
右正本證明與原本無異。
如不服本判決應於收受送達後十日內向本院提出上訴書狀，其未敘述上訴之理由者並
得於提起上訴後十日內向本院補提理由書（均須按他造當事人之人數附繕本）。
                                        書記官  吳  瑞  英
中      華      民      國    八十九    年     十一     月      二      日
附錄：本案論罪科刑法條全文：
刑法第二百十條：
偽造、變造私文書，足以生損害於公眾或他人者，處五年以下有期徒刑。
刑法第二百十六條：
行使第二百十條至第二百十五條之文書者，依偽造、變造文書或登載不實事項或使登
載不實事項之規定處斷。


司法院資訊處製作；財團法人民間司法改革基金會備份。
